最高法院刑事判決　　　　　　一○○年度台上字第五三二六號
上　訴　人　陳雅玲
選任辯護人　蔡長佑律師
上列上訴人因違反毒品危害防制條例案件，不服台灣高等法院高
雄分院中華民國一○○年七月二十八日第二審判決（一○○年度
上訴字第七二四號，起訴案號：台灣高雄地方法院檢察署九十九
年度偵字第二七○六五、二七○六七號），提起上訴，本院判決
如下：
    主  文
原判決關於陳雅玲部分撤銷，發回台灣高等法院高雄分院。
    理  由
本件原判決認定上訴人陳雅玲需錢孔急，遂主動邀李家豪、梁秀
忠二人（分經第一審、原審判刑確定），共同基於販賣第二級毒
品甲基安非他命之犯意聯絡，於民國九十九年八月上旬某日，在
瑞谷商務旅館（址設高雄市新興區○○○路七十五號），商議由
上訴人負責提供甲基安非他命，李家豪、梁秀忠負責尋找買家之
模式販賣毒品，所得由上訴人分得五分之三，李家豪、梁秀忠則
共得五分之二。三人議定後，李家豪於九十九年八月十五日，在
其住處，透過ＭＳＮ網路通訊軟體與友人施炫均聊天時，施炫均
問及高雄何處可購買甲基安非他命，李家豪即告之可為施炫均安
排購買事宜，並約定於同年月十七日進行交易，議定後，李家豪
隨即將此事轉告梁秀忠知悉，並以其所有0000000000
號行動電話撥打上訴人持用0000000000號行動電話，
向其通知已有買家，要求準備甲基安非他命以供交易。嗣李家豪
於同年月十六日邀梁秀忠一同前往交易毒品並平分交易所得，二
人因而於隔日即同年月十七日至上訴人所承租之益大飯店（址設
高雄市三民區○○○路一七二號）一○○一室與其會面，李家豪
到達後，先以0000000000號行動電話聯繫施炫均所持
用之0000000000號行動電話至益大飯店進行交易，後
再向上訴人拿取欲供交易之甲基安非他命一包，然因上訴人有金
錢需求，另基於販賣第二級毒品甲基安非他命之犯意，與李家豪
、梁秀忠言明，本次販毒所得新台幣（下同）五百元先由其全部
取得，其則提供甲基安非他命供李家豪、梁秀忠施用，以換取二
人原可分得之現金報酬二百元，李家豪、梁秀忠同意後，上訴人
當場提供價值約當二百元之甲基安非他命供李家豪、梁秀忠施用
完畢，作為販毒報酬，上訴人則因此賺取二百元之利益。嗣於同
日十四時二十分許，李家豪在該飯店一樓，將甲基安非他命一包
交付予施炫均，並當場收取現金五百元等情。因而維持第一審論
處上訴人販賣第二級毒品；又共同販賣第二級毒品罪刑之判決，
駁回上訴人在第二審之上訴，固非無見。
惟查：（一）有罪之判決書應記載犯罪事實，並應於理由內記載
認定犯罪事實所憑之證據及其認定之理由，刑事訴訟法第三百零
八條、第三百十條第一款分別定有明文。原判決一則認定上訴人
與李家豪、梁秀忠，共同基於販賣第二級毒品甲基安非他命之犯
意聯絡，商議由上訴人負責提供甲基安非他命，李家豪、梁秀忠
負責尋找買家之模式販賣毒品，所得由上訴人分得五分之三，李
家豪、梁秀忠則共得五分之二，嗣李家豪透過ＭＳＮ網路聊天，
找到買家施炫均後，隨即將此事轉告梁秀忠知悉，並撥打行動電
話予上訴人要求準備甲基安非他命以供交易，李家豪依約定自上
訴人處取得甲基安非他命一包後，至益大飯店一樓，將該包甲基
安非他命交付予施炫均，並當場收取現金五百元，完成甲基安非
他命之買賣，爰論處上訴人共同販賣第二級毒品罪刑。另則認定
依上訴人與李家豪、梁秀忠原先約定，其等共同販賣甲基安非他
命一包予施炫均之所得五百元，上訴人可分得五分之三（即三百
元），李家豪、梁秀忠則共得五分之二（即二百元），然因上訴
人有金錢需求，乃與李家豪、梁秀忠言明，本次販毒之所得五百
元先由其全部取得，其則提供甲基安非他命供李家豪、梁秀忠施
用，以換取二人原可分得之現金報酬二百元，李家豪、梁秀忠同
意後，上訴人當場提供價值約當二百元之甲基安非他命供李家豪
、梁秀忠施用完畢，作為販毒報酬，上訴人則因此賺取二百元之
利益，因而就上訴人此部分所為，論處販賣第二級毒品罪刑。其
中關於上訴人提供甲基安非他命供李家豪、梁秀忠施用部分，依
原判決記載之事實，上訴人係以該甲基安非他命，作為李家豪、
梁秀忠替其販賣甲基安非他命之「販毒報酬」，並未認定李家豪
、梁秀忠與上訴人之間，另有買賣第二級毒品之合意，且其理由
亦未記載上訴人與李家豪、梁秀忠之間，另有販賣第二級毒品意
思合致所憑之證據及其認定之理由，即逕對上訴人論以販賣第二
級毒品罪，自嫌速斷。（二）當事人聲請法院調查之證據，法院
認為不必要者，固得依刑事訴訟法第一百六十三條之二第一項，
以裁定駁回之，但如未經駁回，亦未予以調查，又未於判決內說
明不予調查之理由，其訴訟程序即屬違背法令（參考本院四十年
台上字第九七號判例）。又犯毒品危害防制條例第四條至第八條
、第十條或第十一條之罪，供出毒品來源，因而查獲其他正犯或
共犯者，減輕或免除其刑，同條例第十七條第一項定有明文。上
訴人於警詢時即供稱：其毒品來自「鄭福利」，乃用所有門號0
000000000號行動電話，撥打「鄭福利」所持之000
0000000號行動電話聯絡購買毒品事宜等語，並當場指認
警方所提供之「鄭福利」（男，七十六年十二月一日生，身分證
：Ｚ000000000號）之國民身分證相片影像資料確定無
誤，且指明「鄭福利」經常前至高雄市○○區○○路、中山路口
「春天機車行」租借一二五ＣＣ機車代步等情（見警一卷第六頁
正面），嗣於第一審訊問時，復指稱毒品購自「鄭福利」（見第
一審卷一第二十四頁正面），已明白詳細供出毒品來自「鄭福利
」，且指出可供檢警調查追緝之線索。上訴人之選任辯護人於原
審並主張上開事項，且請求依毒品危害防制條例第十七條第一項
減免其刑（見原審卷第一四八頁正面、第一五○頁），前揭主張
是否屬實，攸關上訴人之利益有重大關係，自有究明之必要。乃
原審未予調查，亦未說明未予調查之理由，難謂無違誤。上訴意
旨指摘原判決不當，尚非全無理由。按第三審法院應以第二審判
決所確認之事實為判決基礎，刑事訴訟法第三百九十四條第一項
前段定有明文。原判決上述之違背法令，影響於事實之確定，本
院無可據以為裁判，應認關於上訴人部分有撤銷發回更審之原因
。
據上論結，應依刑事訴訟法第三百九十七條、第四百零一條，判
決如主文。
中    華    民    國  一○○  年    九    月  二十九  日
                      最高法院刑事第十二庭
                          審判長法官  陳  世  雄  
                                法官  張  清  埤  
                                法官  張  祺  祥  
                                法官  宋      祺  
                                法官  周  盈  文  
本件正本證明與原本無異
                                      書  記  官  
中    華    民    國  一○○  年    十    月    三    日
                                                       s